臺灣板橋地方法院刑事判決　　　　　　100年度交訴字第299號
公　訴　人　臺灣板橋地方法院檢察署檢察官
被　　　告　王暉軒
上列被告因公共危險案件，經檢察官提起公訴（100年度偵字第
25135 號），而被告於準備程序中為有罪陳述，本院行簡式審判
程序，並判決如下：
    主  文
王暉軒成年人駕駛動力交通工具肇事，致少年受傷而逃逸，處有
期徒刑柒月，緩刑貳年。
    事  實
一、王暉軒於民國一ＯＯ年七月二十六日下午一時許，駕駛車號
    五Ｏ五－ＧＡ號營業大貨車，沿新北市○○區○○街二段往
    土城區方向行駛，行經樹林區○○街○段六十號前，本應注
    意駕駛汽車行駛時應注意車前狀況，並隨時採取必要之安全
    措施，而依當時天氣晴天，日間有自然光線，柏油路面乾燥
    ，無缺陷及障礙物，視距良好，並無不能注意之情事，適右
    前方少年黃○○（八十四年九月出生，真實姓名年籍詳卷）
    騎乘腳踏車沿柑園街二段往土城區方向直行，少年黃○○突
    然向左轉，欲前往「魔力飲料店」購買飲料，王暉軒因疏未
    注意車前狀況，復未採取必要之安全措施，其駕駛營業大貨
    車前車頭擦撞少年黃○○騎乘腳踏車之左側車身，少年黃○
    ○人車倒地，因此受有頭部外傷併頭皮挫傷、頸椎損傷及背
    部多處擦傷之傷害（王暉軒所涉過失傷害部分，未據少年黃
    ○○或其法定代理人告訴）。王暉軒駕駛上開大貨車肇事致
    少年黃○○人車倒地，其知悉駕車肇事致少年黃○○受傷，
    雖短暫下車察看少年黃○○，少年黃○○僅揮手表示其傷勢
    尚無大礙而已，並未同意王暉軒可以逕行離去現場，詎王暉
    軒未經少年黃○○同意其離去，復未將受傷之少年黃○○送
    醫救治或為其他必要之救治措施，亦未向警察機關報告或留
    下姓名或聯絡方式，竟因急於送貨，基於肇事逃逸之犯意，
    駕駛上開貨車逃逸離去現場；嗣因上開飲料店人員見狀記下
    王暉軒駕駛大貨車之車牌號碼，少年黃○○即將上情告知其
    父報警處理，經員警循線通知王暉軒到案，始查悉上情。
二、案經少年黃○○訴由新北市政府警察局樹林分局移送臺灣板
    橋地方法院檢察署檢察官偵查起訴；被告於第二次準備程序
    中對被訴之事實為有罪陳述，本院合議庭裁定由受命法官獨
    任行簡式審判程序。
    理  由
一、認定犯罪事實所憑之證據及理由：
    訊據被告王暉軒對於上揭時地，駕駛大貨車肇事致少年黃○
    ○受傷而逃逸等事實，於本院審理中坦承不諱，核與證人即
    告訴人少年黃○○於警詢時之指述、證人郭昌源、江雯佩於
    警詢時之陳述情節相符，並有道路交通事故調查報告表、道
    路交通事故調查報告表(一)、(二)、車禍現場、車損照片、新北
    市政府警察局樹林分局柑園派出所查訪紀錄表（二件）在卷
    可稽；又少年黃○○因本件車禍而受有頭部外傷併頭皮挫傷
    、頸椎損傷及背部多處擦傷之傷害，亦有財團法人恩主公醫
    院乙種診斷證明書附卷足憑，足認被告自白與事實相符。本
    案事證明確，被告肇事逃逸之犯行，堪以認定，應依法論科
    。
二、論罪科刑：
(一)、按刑法總則之加重，係概括性之規定，所有罪名均一體適用
    ；刑法分則之加重，則係就犯罪類型變更之個別犯罪行為予
    以加重，成為另一獨立之罪名。兒童及少年福利法第七十條
    第一項前段所定（按：「兒童及少年福利法」已於一ＯＯ年
    十一月三十日修正更名為「兒童及少年福利與權益保障法」
    ），成年人故意對兒童少年犯罪之加重，係對被害人為兒童
    、少年之特殊要件予以加重處罰，乃就犯罪類型變更之個別
    犯罪行為予以加重，自屬刑法分則加重之性質（最高法院九
    十六年度台上字第六八一號判決要旨參照）。又「刑法第一
    百八十五條之四係於民國八十八年刑法修正時為了維護交通
    安全，加強救護，減少被害人之死傷，促使駕駛人於肇事後
    能對被害人即時救護而增訂之新條文。其所保護之法益係在
    於往來交通安全之維護，減少被害人死傷，以保護生命身體
    之安全，屬重層性法益之犯罪，所著眼者固係公共交通安全
    之保障，亦兼及使被害人獲得及時救護或其他必要措施而減
    少死傷之個人生命身體法益。故肇事逃逸罪，於侵害公共安
    全之社會法益中，兼具侵害個人生命身體法益之性質。上訴
    人既肇事使未滿十八歲之少年受傷後故意逃逸，該少年亦為
    被害人，原判決依兒童及少年福利法第七十條第一項前段規
    定，加重其刑，難謂不當」（最高法院九十八年度台上字第
    二二二五號判決意旨參照）。至「兒童及少年福利法」固於
    一ＯＯ年十一月三十日修正更名為「兒童及少年福利與權益
    保障法」，其中原兒童及少年福利法第七十條加重刑責之規
    定移置「兒童及少年福利與權益保障法」第一百十二條，惟
    法律條文規定內容未變，僅條次更改，自無比較新舊法之必
    要，併予指明。
(二)、查本件被害人黃○○係八十四年九月出生，其於一ＯＯ年七
    月二十六日被告肇事逃逸行為時，為十二歲以上未滿十八歲
    之少年，屬兒童及少年福利與權益保障法第二條所稱之少年
    ，而被告於上開行為時係滿二十歲之成年人，分別有被害人
    及被告之年籍資料在卷可查，且依被告於偵查中供述伊當時
    有來察看情形，伊問對方小孩有沒有怎樣等語，並於本院審
    理中供稱被害人看起來像少年等語，堪認被告於駕車肇事致
    被害人黃○○倒地受傷而離去現場時，知悉被害人黃○○係
    未滿十八歲之少年。故核被告所為，係犯兒童及少年福利與
    權益保障法第一百十二條第一項前段、刑法第一百八十五條
    之四之成年人駕駛動力交通工具肇事致少年受傷而逃逸罪，
    並依兒童及少年福利與權益保障法第一百十二條第一項前段
    規定，加重其刑。爰審酌被告犯罪之動機、所生危害，被害
    人所受傷勢，及被告與被害人已達成民事和解，被害人黃○
    ○之法定代理人黃鎰增於偵查中陳述願意原諒被告，並不追
    究被告刑事責任等語（見卷附偵查訊問筆錄、新北市樹林區
    調解委員會調解書影本），暨被告犯罪後於本院審理中坦承
    犯行，態度尚稱良好等一切情狀，量處如主文所示之刑。
(三)、末查，被告未曾受有期徒刑以上刑之宣告，有臺灣高等法院
    被告前案紀錄表在卷可稽，因一時失慮觸犯刑典，犯後已與
    被害人成立調解，其歷經偵、審程序及罪刑宣告之教訓後，
    並於審理中坦承犯行，當知戒慎警惕而無再犯之虞，本院斟
    酌上情，認被告所受本案刑之宣告，以暫不執行為適當，故
    併予宣告緩刑如主文，以勵自新。
據上論斷，應依刑事訴訟法第二百七十三條之一第一項、第二百
九十九條第一項前段，刑法第一百八十五條之四、第七十四條第
一項第一款，兒童及少年福利與權益保障法第一百十二條第一項
前段，判決如主文。
本案經檢察官洪國朝到庭執行職務
中    華    民    國   100    年    12    月    29    日
              刑事第十九庭    法  官  楊 志 雄
以上正本證明與原本無異。
如不服本判決應於收受判決後10日內向本院提出上訴書狀，並
應敘述具體理由。其未敘述上訴理由者，應於上訴期間屆滿後
20日內向本院補提理由書（均須按他造當事人之人數附繕本）
「切勿逕送上級法院」。
                              書記官  楊 文 祥
中    華    民    國   100    年    12    月    29    日
附錄本案論罪科刑法條全文：
刑法第185條之4
駕駛動力交通工具肇事，致人死傷而逃逸者，處 6 月以上 5 年
以下有期徒刑。